臺灣臺中地方法院民事判決
110年度簡上字第117號
上  訴  人  楊璦菱  
上  訴  人  羅郁霖  
上列當事人間請求遷讓房屋等事件，兩造對於民國109年12月24
日本院臺中簡易庭109年度中簡字第3251號第一審判決各自提起
上訴，本院於110年12月3日言詞辯論終結，判決如下：
    主    文
兩造上訴均駁回。
第二審訴訟費用由兩造各自負擔。
    事實及理由
壹、程序方面
    上訴人羅郁霖經合法通知，未於言詞辯論期日到場，核無民
    事訴訟法第386條所列各款之情形，爰依上訴人楊璦菱聲請
    ，由其一造辯論而為判決。
貳、實體方面
一、上訴人即被上訴人楊璦菱（下稱楊璦菱）主張：
　　上訴人即被上訴人羅郁霖(下稱羅郁霖)於民國106年8月8日
    起承租楊璦菱所有坐落臺中市○區○○段○○段000○號即門牌號
    碼臺中市○區○○街00○0號2樓房屋（下稱系爭房屋），兩造約
    定租賃期間自106年8月8日起至107年8月7日止，並約定以由
    羅郁霖繳納系爭房屋每月房屋貸款本息之方式，作為繳交房
    屋租金。嗣約定租期屆至後，羅郁霖未搬離系爭房屋並繼續
    為系爭房屋之使用收益，兩造成立不定期租賃關係，惟羅郁
    霖自承租時起迄今未曾繳交租金，至109年7月28日止，承租
    期達36個月以上，積欠租金合計新臺幣（下同）261,814元
    ，楊璦菱遂於109年9月15日寄發存證信函予羅郁霖終止兩造
    之不定期租賃契約，並催告羅郁霖給付積欠之租金，惟羅郁
    霖均置之不理，楊璦菱依法終止租賃契約後，羅郁霖未依約
    遷讓返還系爭房屋。爰依租賃契約、租賃物返還請求權及所
    有物返還請求權之法律關係，提起本件訴訟，請求羅郁霖應
    將系爭房屋全部遷讓返還楊璦菱，並應給付租金261,814元
    本息。
二、羅郁霖未於本院言詞辯論期日到場，惟據其於原審及本院準
    備程序時答辯：
　　伊之前在楊璦菱公司上班，並將系爭房屋以低於市價之便宜
    價格賣給楊璦菱，當時楊璦菱同意繼續讓伊居住，兩造間並
    無書面或口頭約定租約，伊同意搬遷返還系爭房屋，但需給
    伊時間搬遷等語。
三、原審為楊璦菱一部勝訴、一部敗訴之判決，即判命羅郁霖應
    將系爭房屋全部遷讓返還楊璦菱，另駁回楊璦菱關於租金部
    分之請求。兩造均就其受敗訴判決部分聲明不服，提起上訴
    。兩造之聲明為：
(一)楊璦菱之聲明：
　　(1)上訴聲明：
　　　 ①原判決不利於楊璦菱部分廢棄。
　　　 ②上開廢棄部分，羅郁霖應給付楊璦菱261,814元，及   
        自109年8月29日起至清償日止按週年利率5％計算之    
       利息。
　　(2)答辯聲明：
　　   駁回羅郁霖之上訴。
(二)羅郁霖之聲明：
　　(1)上訴聲明：
　　　 ①原判決不利於羅郁霖部分廢棄。
　　　 ②上開廢棄部分，楊璦菱在第一審之訴駁回。
    (2)答辯聲明：　　　 
 　 　 駁回楊璦菱之上訴。
四、得心證之理由：
(一)按所有人對於無權占有或侵權其所有者，得請求返還之；對
    於妨害其所有權者，得請求除去之；有妨害其所有權之虞者
    得請求防止之；民法第767條第1項定有明文。次按當事人主
    張有利於己之事實者，就其事實有舉證之責任，民事訴訟法
    第277條定有明文。又以無權占有為原因，請求返還房屋者
    ，占有人對房屋所有權存在之事實無爭執，而僅以非無權占
    有為抗辯者，房屋所有權人對其房屋被無權占有之事實無舉
    證責任，占有人自應就其取得占有係有正當權源之事實證明
    之。查，系爭房屋及所坐落基地於106年8月7日以買賣為原
    因登記為楊璦菱所有，楊璦菱因購買上開房地而向台中銀行
    貸款147萬元，系爭房屋所有權人確為楊璦菱，有土地登記
    第一類謄本、建物登記第一類謄本(見原審卷第23-33頁)及
    臺中銀行交易明細查詢(見本院卷第149頁)、不動產買賣契
    約書(見本院卷第169-189頁)在卷可稽。而羅郁霖除自承其
    現仍繼續居住使用系爭房屋外，並直承其並未向楊璦菱借用
    或租用系爭房屋等語(見本院卷第276頁)，復未能舉證證明
    其有何占用系爭房屋之正當權源，自構成無權占有，且羅郁
    霖亦同意遷讓返還系爭房屋，是楊璦菱主張羅郁霖將系爭房
    屋全部遷讓返還楊璦菱，自屬有據，應予准許。
(二)楊璦菱曾委任律師發函催告羅郁霖於109年8月28日前清償欠
    繳之租金261,814元，並表明若羅郁霖逾期未清償，雙方租
    約即為終止(見原審卷第107-108頁)，該催告函文已於109年
    8月11日送達羅郁霖簽收(見原審卷第109頁)，固有該存證信
    函及送達回執可證。惟查：
1、按當事人互相表示意思一致者，無論其為明示或默示，契約
   即為成立，民法第153條第1項定有明文。再按當事人締結不
   動產租賃之債權契約，對於契約必要之點意思必須一致，租
   賃契約以租金及標的物為其要素，租金及標的物，自屬租賃
   契約必要之點，苟當事人對此兩者意思未能一致，其契約即
   難謂已成立（最高法院99年度台上字第1553號民事判決）。
   復按當事人主張有利於己之事實者，就其事實有舉證之責任
   ，民事訴訟法第277條前段定有明文。又民事訴訟如係由原告
   主張權利者，應先由原告負舉證之責；若原告先不能舉證，
   以證實自己主張之事實，則被告就其抗辯事實即令不能舉證
   ，或其所舉證據尚有疵累，亦應駁回原告之請求（最高法院1
   07年度台上字第2320號判決意旨參照）。本件楊璦菱主張兩
   造間就系爭房屋有不定期租賃關係，約定以由羅郁霖繳納系
   爭房屋每月房屋貸款本息之方式，作為繳交房屋租金，羅郁
   霖積欠租金合計261,814元乙節，既為羅郁霖所否認，則依舉
   證責任分配之法則，楊璦菱應就該租賃關係存在之事實即請
   求給付租金之權利發生要件負舉證責任。
2、楊璦菱就其與羅郁霖間究係如何約定租金乙節，先係陳稱羅
   郁霖口頭承諾以每月的房屋貸款本金利息金額給付房租云云(
   見原審卷第18頁)，嗣又稱兩造有約定每月租金為1萬元(見原
   審卷第51頁)，且有簽過書面契約一式二份，因羅郁霖說要拿
   回去簽名，之後即未交還，故未能提出該書面契約為證，羅
   郁霖經過半年均未繳納租金並稱繳不出租金後，伊才對羅郁
   霖說妳至少要繳房貸的金額讓伊去繳房貸，當作是租金(見本
   院卷第299-300頁)云云，所陳先後已有不一，在楊璦菱未提
   出證據資為佐證下，要無從僅憑楊璦菱之片面陳述，遽認兩
   造曾有以由羅郁霖繳納貸款本息充作租金之合意，而就系爭
   房屋成立租賃契約，是楊璦菱主張兩造就系爭房屋有租賃關
   係存在云云，已難採信。
3、又楊璦菱主張兩造於109年7月19日有如本院卷第311-318頁譯
   文之對話內容，固據其提出譯文、錄音拷貝光碟為證，且經
   本院會同二造當庭勘驗無誤，羅郁霖亦當庭直承為兩造間之
   對話無訛(見本院卷第333-334頁)。惟查，楊璦菱主要係以兩
   造間有後述對話內容，主張兩造就系爭房屋有租賃關係存在
   ：
　 「...
　 楊璦菱：好，然後，妳當時叫...叫，拜託我幫妳買這個房  
           子對不對，然後當時妳有說妳會協助我去辦貸款， 
            貸款的這些錢，齁，妳...妳會以房租的方式去支 
            付，可是妳並沒有付到半毛錢。
　 羅郁霖：是沒有，這是我不對，後來是真的沒有辦法，我   
            也有打電話給你。..我知道你房子有拿去借錢..。
　 楊璦菱：..妳既然說租金，當時是妳自己承諾，是妳要協助 
           我去辦理貸款，貸款的所有，就是每個月要支付的 
           ，本來就是你你要以房租的形式去支付這筆錢，所 
           以是妳自己跟我講的，不是我跟妳提出來的。
　 羅郁霖：這是我的不對，可是。
　 楊璦菱：妳有說嘛，對吧?
　 羅郁霖：嗯，我的狀況以致使我沒繳交，是我的不對。但是 
            中間我家的人和你協商。
 　 ....
　 羅郁霖：我現在要買回來，...。
   .....
　 羅郁霖：我那些也是自貸款中扣到，是吧!貸款我就整個盤  
           過來。
 　....」。
4、細核兩造間上開對話情節，當時顯係楊璦菱單方使用「房租
   」、「租金」之用語，且依羅郁霖上開回答內容以觀，兩造
   間如真有租賃關係存在，羅郁霖本應給付租金予楊璦菱，衡
   情，楊璦菱理應直接要求羅郁霖給付積欠之租金，其未為此
   ，反向羅郁霖稱「以房租的形式去支付這筆錢」等語，且所
   稱「去支付」，亦未言明羅郁明究係應向何人支付，已與常
   情有違。參之，楊璦菱於本院審理中陳稱：買系爭房屋有向
   臺中商銀貸款，兩造沒有約定貸款應由何人繳納，就是由我
   繳等語(見本院卷第274頁)，則羅郁霖是否係嗣後始因故應允
   楊璦霖會代楊璦菱去繳納銀行的貸款，即非無疑。從而，兩
   造前揭對話內容至多僅能證明羅郁霖曾於上開時間表示未去
   支付貸款是其不對乙情，尚不足以證明兩造間確有就租金金
   額曾互相表示意思一致。
5、此外，楊璦菱所提出之交易明細查詢，僅係楊璦菱就系爭房
   屋每月所需繳付之貸款金額，亦無法據此認定兩造有就租金
   金額為約定；另由FACEBOOK私訊對話紀錄中，楊璦菱曾向訴
   外人羅進洲表示「羅董，請你要求你的家人搬離開已賣給我
   的房子，成交至今一直住著霸王屋，但也真的太久了，你們
   家在台中市也是有頭有臉的人，麻煩請你的家人羅貴敏搬離
   開已賣給我的房子」等語，經羅進洲回覆「這個羅貴敏，就
   是一個壞貨，我從來都不願跟他往來，你跟他買這間房子，
   如果早先跟我討論，我一定不建議你買的。他就是一隻吸血
   蟲，纏著別人。」、「他就是一個壞貨，硬要吃別人，一定
   又要跟你要錢才搬，這個建議你找警察用法律方式處理他。
   」、「你找我處理，根本沒用，我跟他根本不往來，見面頂
   多打招呼，視他如路人而已」等語，由楊璦菱與羅進洲之上
   開對話，可知楊璦菱係因購買系爭房屋後，長年遭羅郁霖占
   用，致楊璦菱未能經由交付取得系爭房屋之占有，而向羅進
   洲求助。參以，楊璦菱曾向羅郁霖表示「你這星期內請搬離
   這個房子，不搬我將會去報警，剛剛也和羅進洲談過，她也
   教我直接報警將你驅離，我現在就是告知你」、「也不用來
   跟我說甚麼」、「我直接採法律途徑」等語（見原審卷第71
   至77頁），足見羅郁霖確實於楊璦菱取得系爭房屋後，無權
   占用系爭房屋。至楊璦菱聲請傳喚證人顏彗任到庭以證明兩
   造間就系爭房屋有租賃契約存在，惟楊璦菱自承顏彗任並未
   見聞兩造約定租屋之經過(見本院卷第345頁)，自無傳訊要，
   附此敘明。
6、綜上，本院綜觀楊璦菱所舉之各項證據並斟酌全辯論意旨，
   認為楊璦菱主張兩造就系爭房屋有租賃契約存在，尚難採信
   。則楊璦菱依租賃契約之法律關係，請求羅郁霖給付租金261
   ,814元本息，即屬無據，不應准許。
五、綜上所述，楊璦菱依所有物返還請求權之法律規定，請求羅
    郁霖將系爭房屋全部遷讓返還楊璦菱，為有理由，應予准許
    ；逾此範圍之請求，則無理由，不應准許。原審就上開應准
    許部分，為楊璦菱勝訴判決，就不應准許部分，為楊璦菱敗
    訴之判決，於法核無不合。兩造各就其敗訴部分聲明不服，
    指摘原判決不當，求予廢棄改判，均無理由，應予駁回。
六、本件事證已臻明確，兩造其餘攻擊防禦方法，經本院審酌後
    ，認與判決結果尚不生影響，無逐一論述之必要
    ，附此敘明。
七、據上論結，本件兩造之上訴均為無理由，依民事訴訟法第43
    6 條之1 第3 項、第449 條第1 項、第78條，判決如主文。
中　　華　　民　　國　　110 　年　　12　　月　　29　　日
                  民事第二庭    審判長法  官　呂麗玉
　　　　　　　　　                    法  官　蔡嘉裕
                                      法  官　江奇峰
以上正本係照原本作成。
本件不得上訴。 
中　　華　　民　　國　　110 　年　　12　　月　　29　　日
                                     書記官  黃雅慧